【裁判字號】    96,訴,2595
【裁判日期】    970324
【裁判案由】    違反毒品危害防制條例
【裁判全文】
臺灣彰化地方法院刑事判決              96年度訴字第2595號
公  訴  人  臺灣彰化地方法院檢察署檢察官
被      告  甲○○原名謝志勝.
上列被告因毒品危害防制條例案件，經檢察官提起公訴（96年度
毒偵字第5773號），本院依簡式審判程序，判決如下：
    主    文
甲○○施用第一級毒品，累犯，處有期徒刑捌月，扣案之第一級
毒品海洛因壹包（淨重零點貳公克，空包裝重壹點陸伍公克）
沒收銷燬之，扣案之削尖吸管支、電子磅秤壹臺均沒收之；又
施用第二級毒品，累犯，處有期徒刑伍月，扣案之甲基安非他命
吸食器壹個、玻璃球個均沒收之。應執行有期徒刑壹年，扣案
之第一級毒品海洛因壹包（淨重零點貳公克，空包裝重壹點陸
伍公克）沒收銷燬之；扣案之削尖吸管支、電子磅秤壹臺、甲
基安非他命吸食器壹個、玻璃球個均沒收之。
    事    實
一、甲○○前因違反麻醉藥品管理條例、肅清煙毒條例等案件，
    經臺灣臺中地方法院於民國（下同）82年6 月12日，以82年
    度訴字第1633號判決，分別判處有期徒刑8 月、3 年2 月，
    應執行有期徒刑3 年6 月確定；又因違反麻醉藥品管理條例
    、肅清煙毒條例等案件，經本院於83年6 月12日，以82年度
    訴字第21 29 號判決，分別判處有期徒刑3 年4 月、5 月，
    應執行有期徒刑3 年8 月確定。上開罪刑經入監接續執行（
    期間曾經假釋，並因假釋撤銷而執行殘刑），於95年1 月11
    日縮刑期滿執行完畢。另因施用毒品案件，經本院以90年度
    毒聲字第26號裁定送觀察勒戒後，認有繼續施用毒品之傾向
    ，經本院以90年度毒聲字第2259號裁定送強制戒治、以90年
    度毒聲字第4190號裁定停止戒治並交付保護管束，並於90年
    11月21日將其釋放，而於91年5 月30日因保護管束期滿未經
    撤銷，視為強制戒治期滿執行完畢，並由臺灣彰化地方法院
    檢察署檢察官於91年6 月5 日，以91年度戒毒偵字第501 、
    502 、503 、504 號為不起訴處分確定。詎仍不知悛悔，復
    基於施用第一級毒品海洛因之犯意，於96年5 月12日晚上10
    時許，在其位於彰化縣芬園鄉縣○村○○路○ 段233 號之住
    處，以將海洛因加水混合、經由針筒注射手臂血管之方式，
    施用第一級毒品海洛因1 次；另基於施用第二級毒品甲基安
    非他命之犯意，於96年5 月12日晚上10時餘許，在其上開住
    所，以將甲基安非他命置於玻璃吸食器內、點火加熱吸食煙
    霧之方式，施用第二級毒品甲基安非他命1 次。嗣於96 年5
    月14日晚上9 時40分許，在彰化縣芬園鄉○○路○ 段258 巷
    對面產業道路經警盤查，扣得第一級毒品海洛因1 小包（淨
    重0.32公克，空包裝重1.65公克）、削尖吸管3 支、電子磅
    秤1 臺、甲基安非他命吸食器1 個、玻璃球3 個，並經採集
    其尿液送驗後，結果呈嗎啡及甲基安非他命陽性反應，始悉
    上情。
二、案經彰化縣警察局彰化分局報請臺灣彰化地方法院檢察署檢
    察官偵查起訴。
    理    由
一、除被告所犯為死刑、無期徒刑、最輕本刑為3 年以上有期徒
    刑之罪或高等法院管轄第1審案件者外，於前條第1項程序進
    行中，被告先就被訴事實為有罪之陳述時，審判長得告知被
    告簡式審判程序之旨，並聽取當事人、代理人、辯護人及輔
    佐人之意見後，裁定進行簡式審判程序；除簡式審判程序及
    簡易程序案件外，第1審應行合議審判，刑事訴訟法第273條
    之1 第1 項、第284 條之1 分別定有明文。本件被告甲○○
    所犯係死刑、無期徒刑、最輕本刑為3 年以上有期徒刑之罪
    或高等法院管轄第1 審案件以外之罪，並於本院行準備程序
    時就被訴事實為有罪之陳述，本院合議庭依前揭規定，經評
    議結果，裁定改由受命法官獨任行簡式審判程序，合先敘明
    。
二、訊據被告甲○○對於前揭犯罪事實於本院準備程序及審理時
    坦承不諱（見本院96年度訴字第2595號卷第62、68-70 頁）
    ，且查：
（一）被告尿液經以氣相層析質譜儀（即ＧＣ／ＭＳ）方法檢驗
      結果，確均呈第一級毒品海洛因於人體代謝後之嗎啡、第
      二級毒品甲基安非他命之陽性反應，有彰化縣警察局彰化
      分局查獲毒品案件採驗尿液登記簿、詮昕科技股份有限公
      司96 年6 月22日第00000000號濫用藥物尿液檢驗報告各1
      紙附卷足證（見臺灣彰化地方法院檢察署96年度毒偵字第
      5773號卷第19頁，臺灣士林地方法院檢察署96年度偵字第
      8969號卷第4 頁），此外，並有法務部調查局96 年12月8
      日調科壹字第09623081590 號鑑定書1 紙在卷可稽（見本
      院96年度訴字第2595號卷第23頁），及被告所有之第一級
      毒品海洛因1 包（淨重0.32公克，空包裝重1.65公克）、
      削尖吸管3 支、電子磅秤1 臺、甲基安非他命吸食器1 個
      、玻璃球3 個扣案可佐（見臺灣彰化地方法院檢察署96年
      度毒偵字第5773號卷第8 、9 頁），是認被告自白核與事
      實相符。
（二）依鑑識實務，按海洛因施用入人體後水解還原成嗎啡，再
      循嗎啡之代謝方式排出體外，且吸食或施打煙毒者，經人
      體代謝作用於8 小時內，即有30％之量排出，24小時之後
      ，續有約剩餘量之90％再排出，72小時之後仍有剩餘微量
      排出，吸食或施打者個人體質不同，其排出時間亦會有差
      異；次按甲基安非他命經口服投與後，約70％於24小時內
      自尿液中排出，其尿液內甲基安非他命成分之檢出，與其
      投與甲基安非他命方式、投與量、個人體質、採尿時間、
      檢測儀器之精密有關，通常採尿液是否呈陽性反應，應以
      投與後24小時所採為宜，一般可驗出甲基安非他命成分之
      最長時間為1 日至5 日。是依上開說明，佐以被告前揭尿
      液檢驗報告，被告自白於前揭時間分別施用第一級毒品海
      洛因、第二級毒品甲基安非他命各1 次等語，足認被告自
      白核與事實相符，堪可採為論罪科刑之依據。
（三）被告前因施用毒品案件，經本院以90年度毒聲字第26號裁
      定送觀察勒戒後，認有繼續施用毒品之傾向，經本院以90
      年度毒聲字第2259號裁定送強制戒治、以90年度毒聲字第
      4190號裁定停止戒治付保護管束，並於90年11月21日將其
      釋放，而於91年5 月30日因保護管束期滿未經撤銷，視為
      強制戒治期滿執行完畢，並由臺灣彰化地方法院檢察署檢
      察官於91年6 月5 日，以91年度戒毒偵字第501 、502 、
      503 、504 號為不起訴處分確定，此有臺灣高等法院被告
      前案紀錄表及臺灣彰化地方法院檢察署刑案資料查註紀錄
      表各1 份在卷可考。其乃於強制戒治執行完畢後5 年內，
      再犯本件施用第一、二級毒品各1 次之犯行，依毒品危害
      防制條例第23條第2 項之規定，即應依法追訴、審判。
三、核被告甲○○所為，係犯毒品危害防制條例第10條第1 項之
    施用第一級毒品罪及同條第2 項之施用第二級毒品罪。其施
    用第一、二級毒品而持有之低度行為，各為施用第一、二級
    毒品之高度行為所吸收，均不另論罪。被告所犯上開2 罪間
    ，犯意各別，行為殊異，應分論併罰。又被告前因違反麻醉
    藥品管理條例、肅清煙毒條例等案件，經臺灣臺中地方法院
    於82年6 月12日，以82年度訴字第1633號判決，分別判處有
    期徒刑8 月、3 年2 月，應執行有期徒刑3 年6 月確定；又
    因違反麻醉藥品管理條例、肅清煙毒條例等案件，經本院於
    83年6 月12日，以82年度訴字第21 29 號判決，分別判處有
    期徒刑3 年4 月、5 月，應執行有期徒刑3 年8 月確定。上
    開罪刑經入監接續執行（期間曾經假釋，並因假釋撤銷而執
    行殘刑），於95年1 月11日縮刑期滿執行完畢，此有臺灣高
    等法院被告前案紀錄表及臺灣彰化地方法院檢察署刑案資料
    查註紀錄表各1 份在卷可憑，其於受有期徒刑執行完畢後，
    5 年以內故意再犯本件有期徒刑以上之2 罪，均為累犯，應
    各依刑法第47條第1 項規定，加重其刑。爰審酌被告前因施
    用毒品犯行曾經觀察、勒戒、強制戒治，竟又再施用毒品不
    輟，顯然其意志力薄弱，迄未戒除毒癮，無視於毒品對於自
    身健康之戕害及國家對於杜絕毒品犯罪之禁令，惡性非輕，
    惟兼衡被告施用第一、二級毒品之手段、次數僅各1 次，且
    其犯行性質上乃屬對自我身心健康之自戕行為，尚未嚴重破
    壞社會秩序、侵害他人權益，及犯後坦承犯行等一切情狀，
    分別量處如主文所示之刑，並定其應執行之刑。本件被告犯
    罪之時間均係在96年4 月24日以後，並不符合中華民國96年
    罪犯減刑條例所定之減刑要件，均尚無依該條例規定予以減
    刑之餘地。公訴人固對被告分別求處有期徒刑1 年、8 月，
    惟本院審酌被告犯後坦承犯行，有正當工作，近期定時至行
    政院衛生署草屯療養院接受美沙冬替代療法等節（有卷附之
    醫療費用收據可證）後，認公訴人之求刑尚屬過重，附予敘
    明。
四、沒收部分：
（一）扣案之白色粉末1 包（淨重0.32公克，空包裝重1.65公克
      ），經法務部調查局以化學呈色法、氣相層析質譜儀分析
      法檢驗，呈海洛因反應，有該局96年12月8 日調科壹字第
      09623081590 號鑑定書在卷可據（見本院96年度訴字第25
      95號卷第23頁），屬第一級毒品，應不問屬於犯人與否，
      依毒品危害防制條例第18條第1 項前段規定，沒收銷燬之
      。
（二）扣案之削尖吸管3 支、電子磅秤1 臺係被告所有，供施用
      第一級毒品海洛因用之物；扣案之甲基安非他命吸食器 1
      個、玻璃球3 個，係被告所有，供施用第二級毒品甲基安
      非他命用之物，業據被告供承在卷（見本院96年度訴字第
      2595號卷第69頁），爰均依刑法第38條第1 項第2 款宣告
      沒收。
據上論斷，應依刑事訴訟法第273 條之1第1項、第299條第1項前
段，毒品危害防制條例第10條第1 項、第2 項、第18條第1 項前
段，刑法第11條、第47條第1 項、第51條第5 款、第38條第1 項
第2 款，判決如主文。
本案經檢察官莊佳瑋到庭執行職務。
中    華    民    國    97    年    3     月    24    日
                        刑事第三庭    法  官  林秉暉
以上正本證明與原本無異。
如不服本判決，應於判決送達後10日內，向本院提出上訴狀 (須
附繕本)。
中    華    民    國    97    年    3     月    25    日
                                      書記官  梁高賓
毒品危害防制條例第10條
施用第一級毒品者，處6月以上5年以下有期徒刑。
施用第二級毒品者，處3年以下有期徒刑。


司法院資訊處製作；財團法人民間司法改革基金會備份。
